【裁判字號】    99,非抗,9
【裁判日期】    990301
【裁判案由】    聲請出賣給付物
【裁判全文】
臺灣高等法院民事裁定                   99年度非抗字第9號
再  抗告人  建達國際股份有限公司
法定代理人  乙○○
代  理  人  陳貴德律師
相  對  人  旭眾資訊股份有限公司
法定代理人  甲○○
上列當事人間出賣給付物事件，再抗告人對於中華民國98年8月
31日臺灣新竹地方法院98年度抗字第55號裁定提起再抗告，本院
裁定如下：
    主  文
原裁定廢棄，應由臺灣新竹地方法院更為裁定。
    理  由
一、再抗告人主張其與相對人間有買賣關係存在，尚有精英品牌
    A907 筆記型電腦79台（下稱系爭貨物）未給付。前開交易
    發生在民國94年11月間，迄今已逾3年，因系爭貨物為科技
    產品，價值下跌快速，相對人迄今均不願受領系爭貨物，致
    其無法完成給付，兩造間訴訟已終結，其於98年6月11日以
    存證信函告知相對人速依買賣契約履行，相對人均無回應，
    因系爭貨物不適於提存，且有市價，乃依民法第332條規定
    聲請原法院許可其照市價出賣系爭貨物，並提存價金，經原
    法院98 年度聲字第369號裁定認系爭貨物不適於提存，且提
    存需費過鉅，自得經由應變賣地法院公證人、警察機關、商
    業團體或自治機關證明其市價後，變賣之，再予提存價金，
    而准予再抗告人以市價出賣系爭貨物，並提存價金。相對人
    對之不服提起抗告。原裁定以：拍賣法迄未公布施行，再抗
    告人就不適於提存或有毀損滅失之虞，或提存需費過鉅之給
    付物，得經由應變賣地法院公證人、警察機關、商業機關或
    自治機關為之證明市價若干，變賣之，尚無從聲請法院拍賣
    給付物，是再抗告人聲請拍賣系爭貨物，於法不合，不應准
    許為由，裁定廢棄原法院98年度聲字第369號裁定，並駁回
    再抗告人之聲請。再抗告人不服，對之提起再抗告。
二、再抗告意旨略以：伊係依民法第332條規定聲請法院許可伊
    依市價出賣給付物即系爭貨物，並提存價金，並非依民法第
    331條規定聲請法院拍賣系爭貨物，自無民法債編施行法第
    28條規定之適用，原裁定應依民法第332條規定判斷伊之請
    求有無理由，惟竟係以伊不得聲請法院拍賣系爭貨物為由，
    而駁回伊之聲請，顯未就伊依民法第332條規定為聲請有無
    理由為裁定，而有訴外裁判之違法，且原裁定未敘明伊之聲
    請何以不符民法第332條規定，亦有理由不備之違法。又最
    高法院82年度台抗字第379號裁定意旨係就民法第331條規定
    聲請拍賣給付物所為，與伊依民法第332條規定聲請有間，
    亦無比附援引之理。原裁定有違民法第332條規定，為適用
    法規顯有錯誤，爰提起再抗告請求廢棄原裁定，並駁回相對
    人於原法院之抗告等語，為其論據。
三、按「對於抗告法院之裁定再為抗告，僅得以其適用法規顯有
    錯誤為理由」，非訟事件法第45條第3項定有明文。又「給
    付物不適於提存，或有毀損滅失之虞，或提存需費過鉅者，
    清償人得聲請清償地之法院拍賣，而提存其價金」、「前條
    給付物有市價者，該管法院得許可清償人照市價出賣，而提
    存其價金」，民法第331條、第332條分別定有明文。「民法
    債編所定之拍賣，在拍賣法未公布施行前，得照市價變賣，
    但應經公證人、警察機關、商業團體或自治機關之證明」，
    民法債編施行法第28條亦有明定。又「民法第331條固規定
    給付物不適於提存，或有毀損滅失之虞，或提存需費過鉅者
    ，債權人得聲請清償地之初級法院拍賣，而提存其價金。惟
    民法債編施行法第14條（民法債編施行法於89年5月5日修正
    後改編為第28條）規定：民法債編所定之拍賣，在拍賣法未
    公佈施行前，得照市價變賣，但應經法院公證人、警察官署
    、商會或自治機關之證明。而非訟事件法第68條（非訟事件
    法於94年2月5日修正後改編為第69條）則規定：民法債編施
    行法第14條所定之證明，由應變賣地法院公證人、警察機關
    、商業會或自治機關為之。綜上以觀，在拍賣法未公布施行
    前，債權人就不適於提存，或有毀損滅失之虞，或提存需費
    過鉅之提存物，得經由應變賣地法院公證人、警察機關、商
    業會或自治機關為之證明市價若干，變賣之，尚無從聲請該
    管法院拍賣給付物」，已據最高法院民事82年度台抗字第37
    9號著為裁判。
四、查，再抗告人係依民法第332條規定聲請法院准許其照市價
    出賣系爭貨物並提存價金，有其聲請狀附卷可稽（見原法院
    聲字卷第4頁），原裁定以再抗告人不得依民法第331條規定
    聲請法院拍賣系爭貨物為由，並引用最高法院82年度台抗字
    第379號裁定意旨，廢棄原法院98年度聲字第369號裁定，並
    駁回再抗告人之聲請，是否有訴外裁判之情？非無疑義。果
    認再抗告人於拍賣法尚未公布施行前，不得依民法第331條
    規定聲請法院拍賣系爭貨物，而提存價金，惟是否不能依民
    法債編施行法第28條規定經公證人、警察機關、商業團體或
    自治機關之證明，許可再抗告人照市價變賣，而提存其價金
    ？或於給付物有市價時，依民法第332條規定許可再抗告人
    照市價出賣，而提存其價金？亦非無再斟酌之餘地。原法院
    未遑詳查細究，遽為再抗告人不利之裁定，即有違誤。再抗
    告意旨指摘原裁定適用法規顯有錯誤，求予廢棄，非無理由
    。爰由本院將原裁定廢棄，並發回原法院另為妥適處理，裁
    定如主文。
中    華    民    國    99    年    3     月    1     日
                    民事第十四庭
                        審判長法  官  林金村
                              法  官  王麗莉
                              法  官  湯美玉
正本係照原本作成。
不得抗告。
中    華    民    國    99    年    3     月    2     日
                              書記官  蕭進忠

司法院資訊處製作；財團法人民間司法改革基金會備份。
